臺灣臺南地方法院民事判決
109年度訴字第1112號

原      告  林泰嘉  
訴訟代理人  陳郁芬律師
            蘇文奕律師
被      告  李宗遠  

            朱書廷  

            方煜昇  

兼  上一人
法定代理人  方欽福  
被      告  劉韋澤  
                      （現於法務部○○○○○○○○○○○執行中）
            方聖宇  

上列當事人間請求侵權行為損害賠償事件，經本院於民國110年7
月26日言詞辯論終結，判決如下：
    主      文
被告戊○○、丁○○應連帶給付原告新臺幣捌拾陸萬捌仟陸佰肆拾貳
元，及被告戊○○自民國一百零九年八月五日起，被告丁○○自民國
一百零九年八月六日起，均至清償日止，按週年利率百分之五計
算之利息。
原告其餘之訴駁回。
訴訟費用由被告戊○○、丁○○連帶負擔。 
　　事實及理由
壹、程序方面： 
　　本件被告戊○○、丁○○、乙○○、丙○○、甲○○經合法通知，均未
    於言詞辯論期日到場，核無民事訴訟法第386條各款所列情
    形，爰依原告之聲請，由其一造辯論而為判決。
貳、實體事項
一、原告起訴主張： 
　㈠被告共同意圖為自己不法之所有，參與犯罪組織及三人以上
    共同詐欺取財、洗錢之犯意聯絡，共組電信詐欺車手集團(
    下稱系爭詐欺集團)，以實施詐術為手段之持續性、牟利性
    及有結構性之組織，彼此間以通訊軟體「微信」作為聯絡工
    具，並以不詳方式取得存摺、提款卡，系爭詐欺集團之不詳
    成員，於民國108年10月9日、10日撥打電話與原告，佯裝為
    Booking.com網站客服人員，向原告訛稱：因員工疏失，使
    原告重複刷了數筆消費，須原告協助處理等語，復由自稱銀
    行客服人員之人致電原告，以發現原告之帳戶授權處於開放
    狀況，要原告依指示操作ATM以便協助關閉等語，使原告陷
    於錯誤，於不知已經受騙之情形下持續依詐騙人員指示操作
    ATM，因而誤將原告所有如附表所示共計新臺幣（下同）868
    ,642元款項轉出原告之帳戶，匯入人頭帳戶内，隨後由系爭
    詐欺集團成員領走朋分。被告乙○○為未成年人，被告甲○○為
    其法定代理人。爰依民法第184條第1項、第185條、第187條
    規定，請求被告連帶給付原告受詐騙之損害868,642元。並
    聲明：被告應連帶給付原告868,642元，及自起訴狀繕本送
    達翌日起至清償日止，按週年利率百分之五計算之利息。
二、被告則以： 
  ㈠被告己○○則以：
　　108年9月28日其遭警方以現行犯帶走，之後就沒有再去領錢
    了，原告係同年10月多才遭詐騙，其之後並未再參與系爭詐
    欺集團之犯罪行為，故原告遭詐騙之被害行為，與其無涉等
    語。並聲明：原告之訴駁回。
　㈡被告丙○○則以：
　　108年8月30日其遭警方以現行犯帶走，之後未再為系爭詐欺
    集團分擔領錢之工作，故對於原告於108年10月遭系爭詐欺
    集團之被害行為，與其無涉等語。並聲明：原告之訴駁回。
　㈢被告戊○○、丁○○、乙○○、甲○○經合法通知，均未於言詞辯論
    期日到場，亦未提出書狀作何聲明或陳述。
三、得心證之理由： 　
  ㈠本件原告主張其遭系爭詐欺集團詐騙如附表所示之金額，業
    據其提出銀行存摺明細、報案三聯單為證，堪信原告上開主
    張為真實。而被告戊○○、丁○○於108年10月9日、10日參與系
    爭詐欺集團，被告戊○○擔任提領詐欺款項工作，被告丁○○則
    負責將被告戊○○提領之款項上繳至本案詐欺集團之收水工作
    ，被告戊○○就附表編號1至29、丁○○就附表編號6、7、19至2
    1、編號23、25至29，均係違反三人以上共同詐欺取財罪等
    情，有臺灣士林地方法院110年度金訴字第103號判決附卷可
    查（見卷二第169頁至第178頁），被告丁○○雖僅就編號6、7
    、19至21、編號23、25至29部分，經判處三人以上共同詐欺
    取財罪，而就附表其他部分，未經檢察官起訴、法院判處罪
    刑，然被告丁○○既於108年10月9日、10日仍參與系爭詐欺集
    團之收水行為，已如前述，堪認被告丁○○於上開期間，有概
    括之意圖，於該系爭詐欺集團成員共同侵害原告權利之目的
    範圍內，各自分擔實行詐騙行為之一部，互相利用他人之行
    為，以達系爭詐欺集團向原告詐騙附表其他部分之目的，自
    應與其他詐騙集團成員成立共同侵權行為。故原告因受系爭
    詐欺集團之詐欺而受有損害，且其損害為被告戊○○、丁○○於
    附表所示時間即108年10月9日、10日加入之詐騙集團成員詐
    欺行為所導致，其間因果關係即具共同關聯性，縱被告丁○○
    僅分擔部分行為，依上開規定，仍應就該集團詐欺原告之行
    為，與被告戊○○連帶負共同侵權行為之損害賠償責任。
  ㈡民法第184條第1項前段規定，侵權行為之成立，須行為人因
    故意過失不法侵害他人權利，亦即行為人須具備歸責性、違
    法性，並不法行為與損害間有因果關係，始能成立，且主張
    侵權行為損害賠償請求權之人，對於侵權行為之成立要件應
    負舉證責任（最高法院100年度台上字第328號判決意旨參照
    ）。經查： 
  ⒈原告主張被告己○○、乙○○、丙○○（下稱被告己○○等三人）曾
    經臺灣臺北地方法院以109年度訴字第23號、109年度訴字第
    110號、109年度訴141號判決認定，被告己○○等三人曾參與
    系爭詐欺集團之犯罪行為，而認被告己○○等三人亦參與原告
    就附表所示，遭系爭詐欺集團詐騙之犯罪行為，固經原告提
    出上開判決為證（見卷一第21頁至第39頁），然為被告己○○
    、丙○○所否認，被告丙○○辯稱其於108年8月30日經警方以現
    行犯查獲，即未再參與系爭詐欺集團之任何犯罪行為。被告
    己○○則辯稱其於108年9月28日經警方以現行犯查獲後，亦未
    參與系爭詐欺集團之任何犯罪行為，而原告於附表經系爭詐
    欺集團所詐騙之時間乃為108年10月9日、10日，被告己○○、
    丙○○並無經警方查獲犯行後，嗣後再參與系爭詐欺集團之犯
    罪行為，並無如附表所示對原告有何共同詐欺取財之事實。
    依上開說明，原告自應就此部分有利於己之事實，負舉證責
    任。
  ⒉原告雖引用臺灣臺北地方法院109年度訴字第23號、109年度
    訴字第110號、109年度訴字第141號判決為證，惟有關原告
    如附表所示被詐欺取財部分，觀諸上開判決，並無被告己○○
    等三人參與詐欺原告之證據，縱被告己○○等三人與被告戊○○
    、丁○○均為系爭詐欺集團之成員，其等非必參與對每一被害
    人之詐欺行為，無從認定被告己○○等三人對被告戊○○、丁○○
    詐欺原告之行為，具有共同之犯意聯絡或相互間有所認識，
    自不具有主觀之共同關聯性。再者，亦無證據證明被告己○○
    等三人對於系爭詐欺集團詐欺原告之行為施以助力，或使系
    爭詐欺集團亦於實施詐欺行為，或有教唆系爭詐欺集團成員
    詐欺原告之行為。是以，依原告所舉之上開證據尚不足以證
    明被告己○○等三人有共同詐欺原告之行為。
　　而被告甲○○自亦無依民法第187條第1項規定與被告乙○○負連
    帶賠償之責任。是以，原告請求被告己○○等三人與被告甲○○
    連帶負損害賠償責任，即非可採。
  ㈢依上，原告主張被告戊○○、丁○○應就其因本件侵權行為所受
    之損害負連帶賠償責任，係屬有據，應可採憑。惟其主張被
    告己○○等三人及被告甲○○應就其所受之損害負擔連帶賠償責
    任，即無依據，難以採憑。　　
四、綜上所陳，本件原告依民法第185條第1項前段、第184條第1
    項前段規定，請求被告連帶給付868,642元及被告戊○○自109
    年8月5日起，被告丁○○自109年8月6日起，均至清償日止，
    按週年利率5%計算之利息，為有理由，應予准許。逾此範圍
    所為之請求，則無理由，應予駁回。
五、訴訟費用負擔之依據：民事訴訟法第85條第2項、第87條第1
    項。 　　
中    華    民    國   110    年     8     月    23   日
                  民事第四庭    法  官  葉淑儀
以上正本係照原本作成。
如對本判決上訴，須於判決送達後20日內向本院提出上訴狀。
中    華    民    國   110    年     8     月    23   日
                                書記官  許榮成 　　　

編號 日期 (民國)  時間   匯出銀行  匯入銀行  金   額 (新臺幣) 被告戊○○ 有無經檢察官起訴及刑事判決審理 被告丁○○ 有無經檢察官起訴及刑事判決審理 被告乙○○、甲○○有無經檢察官起訴及刑事判決審理 被告己○○有無經檢察官起訴及刑事判決審理 被告丙○○有無經檢察官起訴及刑事判決審理  1          108年10月9日 19:35 華南商業銀行000-00-000000-0 聯邦銀行 0000000000000000 29,916元 經檢察官起訴(卷一P86、卷二P357)；未經刑事判決 未經檢察官起訴；未經刑事判決 未經檢察官起訴；未經刑事判決 未經檢察官起訴；未經刑事判決 未經檢察官起訴；未經刑事判決  2  19:37   聯邦銀行 0000000000000000 29,917元 經檢察官起訴(卷一P86、卷二P357)；未經刑事判決 未經檢察官起訴；未經刑事判決 未經檢察官起訴；未經刑事判決 未經檢察官起訴；未經刑事判決 未經檢察官起訴；未經刑事判決  3  19:39   聯邦銀行 0000000000000000 29,918元 經檢察官起訴(卷一P86、卷二P357)；未經刑事判決 未經檢察官起訴；未經刑事判決 未經檢察官起訴；未經刑事判決 未經檢察官起訴；未經刑事判決 未經檢察官起訴；未經刑事判決  4  19:42   聯邦銀行 0000000000000000 29,919元 經檢察官起訴(卷一P86、卷二P357)；未經刑事判決 未經檢察官起訴；未經刑事判決 未經檢察官起訴；未經刑事判決 未經檢察官起訴；未經刑事判決 未經檢察官起訴；未經刑事判決  5  19:44   聯邦銀行 0000000000000000 29,920元 經檢察官起訴(卷一P86、卷二P357)；未經刑事判決 未經檢察官起訴；未經刑事判決 未經檢察官起訴；未經刑事判決 未經檢察官起訴；未經刑事判決 未經檢察官起訴；未經刑事判決  6  20:22   土地銀行 0000000000000000000 30,003元 經檢察官起訴(卷一P87、卷二P75、卷二P358)；經刑事判決(卷二P174) 經檢察官起訴(卷二P75)；經刑事判決(卷二P174) 未經檢察官起訴；未經刑事判決 未經檢察官起訴；未經刑事判決 未經檢察官起訴；未經刑事判決  7 108年10月10日  0:21  郵局000-000000000000(洪宗佐） 30,003元 經檢察官起訴(卷一P87、卷二P75、卷二P358)；經刑事判決(卷二P175、413) 經檢察官起訴(卷二P75)；經刑事判決(卷二P175) 未經檢察官起訴；未經刑事判決 未經檢察官起訴；未經刑事判決 未經檢察官起訴；未經刑事判決  8        108年10月9日 19:47 兆豐國際商業銀行000-00-00000-0 聯邦銀行0000000000000000 29,906元 經檢察官起訴(卷一P86、卷二P357)；未經刑事判決 未經檢察官起訴；未經刑事判決 未經檢察官起訴；未經刑事判決 未經檢察官起訴；未經刑事判決 未經檢察官起訴；未經刑事判決  9  19:49  聯邦銀行0000000000000000 29,907元 經檢察官起訴(卷一P86、卷二P357)；未經刑事判決 未經檢察官起訴；未經刑事判決 未經檢察官起訴；未經刑事判決 未經檢察官起訴；未經刑事判決 未經檢察官起訴；未經刑事判決 10  19:50  聯邦銀行0000000000000000 29,908元 經檢察官起訴(卷一P86、卷二P357)；未經刑事判決 未經檢察官起訴；未經刑事判決 未經檢察官起訴；未經刑事判決 未經檢察官起訴；未經刑事判決 未經檢察官起訴；未經刑事判決 11  19:52  聯邦銀行0000000000000000 29,909元 經檢察官起訴(卷一P86、卷二P357)；未經刑事判決 未經檢察官起訴；未經刑事判決 未經檢察官起訴；未經刑事判決 未經檢察官起訴；未經刑事判決 未經檢察官起訴；未經刑事判決 12  19:54   聯邦銀行0000000000000000 29,910元 經檢察官起訴(卷一P86、卷二P357)；未經刑事判決 未經檢察官起訴；未經刑事判決 未經檢察官起訴；未經刑事判決 未經檢察官起訴；未經刑事判決 未經檢察官起訴；未經刑事判決 13  19:56  聯邦銀行0000000000000000 29,926元 經檢察官起訴(卷一P86、卷二P358)；未經刑事判決 未經檢察官起訴；未經刑事判決 未經檢察官起訴；未經刑事判決 未經檢察官起訴；未經刑事判決 未經檢察官起訴；未經刑事判決 14  19:59  聯邦銀行0000000000000000 29,927元 經檢察官起訴(卷一P86、卷二P358)；未經刑事判決 未經檢察官起訴；未經刑事判決 未經檢察官起訴；未經刑事判決 未經檢察官起訴；未經刑事判決 未經檢察官起訴；未經刑事判決 15  20:01  聯邦銀行0000000000000000 29,928元 經檢察官起訴(卷一P86、卷二P358)；未經刑事判決 未經檢察官起訴；未經刑事判決 未經檢察官起訴；未經刑事判決 未經檢察官起訴；未經刑事判決 未經檢察官起訴；未經刑事判決 16  20:08  聯邦銀行0000000000000000 29,929元 經檢察官起訴(卷一P86、卷二P358)；未經刑事判決 未經檢察官起訴；未經刑事判決 未經檢察官起訴；未經刑事判決 未經檢察官起訴；未經刑事判決 未經檢察官起訴；未經刑事判決 17  20:10  聯邦銀行0000000000000000 29,930元 經檢察官起訴(卷一P86、卷二P358)；未經刑事判決 未經檢察官起訴；未經刑事判決 未經檢察官起訴；未經刑事判決 未經檢察官起訴；未經刑事判決 未經檢察官起訴；未經刑事判決 18  20:16  聯邦銀行0000000000000000 29,931元 經檢察官起訴(卷一P86、卷二P358)；未經刑事判決 未經檢察官起訴；未經刑事判決 未經檢察官起訴；未經刑事判決 未經檢察官起訴；未經刑事判決 未經檢察官起訴；未經刑事判決 19  20:25  土地銀行0000000000000000000 30,003元 經檢察官起訴(卷一P87、卷二P358)；經刑事判決(卷二P75、174) 經檢察官起訴(卷二P75)；經刑事判決(卷二P174) 未經檢察官起訴；未經刑事判決 未經檢察官起訴；未經刑事判決 未經檢察官起訴；未經刑事判決 20 108年10月10日  0:22  郵局000-000000000000(洪宗佐) 30,003元 經檢察官起訴(卷二P75)；經刑事判決(卷二P175、P413) 經檢察官起訴(卷二P75)；經刑事判決(卷二P175) 未經檢察官起訴；未經刑事判決 未經檢察官起訴；未經刑事判決 未經檢察官起訴；未經刑事判決 21 108年10月9日 (因逢假日所以銀行入帳日為10月14日) 22:10 國泰世華銀行000-00-000000-0  台灣企銀000-0000000000000000 29,988元 經檢察官起訴(卷一P87、卷二P75、卷二P358)；經刑事判決(卷二P175、413) 經檢察官起訴(卷二P75)；經刑事判決(卷二P175 未經檢察官起訴；未經刑事判決 未經檢察官起訴；未經刑事判決 未經檢察官起訴；未經刑事判決 22   23:11   郵局000-000000000000(洪宗佐） 29,988元 經檢察官起訴(卷一P87、卷二P358)；經刑事判決(卷二 P413)  未經檢察官起訴；未經刑事判決 未經檢察官起訴；未經刑事判決 未經檢察官起訴；未經刑事判決 未經檢察官起訴；未經刑事判決 23 108年10月9日 22:16 郵局000-00000000000000  台灣企銀000-0000000000000000 29,988元 經檢察官起訴(卷一P87、卷二P75、卷二P358)；經刑事判決(卷二P175、P413) 經檢察官起訴(卷二P75)；經刑事判決(卷二P175) 未經檢察官起訴；未經刑事判決 未經檢察官起訴；未經刑事判決 未經檢察官起訴；未經刑事判決 24  22:21  聯邦銀行000000000000000 29,988元 經檢察官起訴(卷一P87、卷二P358)；未經刑事判決 未經檢察官起訴；未經刑事判決 未經檢察官起訴；未經刑事判決 未經檢察官起訴；未經刑事判決 未經檢察官起訴；未經刑事判決 25  22:25  聯邦銀行000000000000000 29,989元 經檢察官起訴(卷一P87、卷二P75、卷二P358)；經刑事判決(卷二P413) 經檢察官起訴(卷二P75)；未經刑事判決 未經檢察官起訴；未經刑事判決 未經檢察官起訴；未經刑事判決 未經檢察官起訴；未經刑事判決 26 108年10月10日  0:04  郵局000-000000000000(洪宗佐） 29,988元 經檢察官起訴(卷一P87、卷二P75、卷二P358)；經刑事判決(卷二P175、413) 經檢察官起訴(卷二P75)；經刑事判決(卷二P175) 未經檢察官起訴；未經刑事判決 未經檢察官起訴；未經刑事判決 未經檢察官起訴；未經刑事判決 27 108年10月9日 22:58 在全家善化和平店台新銀行ATM存款方式 台新銀行00000000000000  30,000元 經檢察官起訴(卷一P87、卷二P75、卷二P358)；經刑事判決(卷二P175、413) 經檢察官起訴(卷二P75)；經刑事判決(卷二P175) 未經檢察官起訴；未經刑事判決 未經檢察官起訴；未經刑事判決 未經檢察官起訴；未經刑事判決 28  23:01   30,000元 經檢察官起訴(卷一P87、卷二P75、卷二P358)；經刑事判決(卷二P175、413) 經檢察官起訴(卷二P75)；經刑事判決(卷二P175) 未經檢察官起訴；未經刑事判決 未經檢察官起訴；未經刑事判決 未經檢察官起訴；未經刑事判決 29  23:05   30,000元 經檢察官起訴(卷一P87、卷二P75、卷二P358)；經刑事判決(卷二P175、413) 經檢察官起訴(卷二P75)；經刑事判決(卷二P175) 未經檢察官起訴；未經刑事判決 未經檢察官起訴；未經刑事判決 未經檢察官起訴；未經刑事判決                                    合計：868,642元